【裁判字號】    96,訴,600
【裁判日期】    970825
【裁判案由】    違反稅捐稽徵法
【裁判全文】
臺灣桃園地方法院刑事判決               96年度訴字第600號
公  訴  人  臺灣桃園地方法院檢察署檢察官
被      告  甲○○
                    號
                    樓
上列被告因違反稅捐稽徵法案件，經檢察官提起公訴（95年度偵
字第22257號），本院判決如下：
    主  文
甲○○公司負責人，為納稅義務人，以不正當方法逃漏稅捐，處
有期徒刑月，減為有期徒刑壹月又拾伍日，如易科罰金，以銀
元佰元即新臺幣玖佰元折算壹日。緩刑貳年。
    事  實
一、甲○○係設在桃園縣中壢市○○路○ 段37巷51弄5 號1 樓控
    盤企業有限公司（以下簡稱控盤公司）自民國93年底起至94
    年4 月間止之負責人（於94年2 月1 日始完成公司負責人變
    更登記），甲○○明知控盤公司為納稅義務人，其未詳查丙○○是否確有在控盤公司任職之事實，竟基於逃漏稅捐之犯
    意，仍委由某真實姓名、年籍不詳自稱「郭大順」之成年男
    子（以下簡稱「郭大順」）申報控盤公司93年度之營利事業
    所得稅，「郭大順」遂交付不知情之會計丁○○製作不實之
    丙○○93年度向控盤公司支領薪資計新臺幣（下同）192,88
    2 元之各類所得扣繳暨免扣繳憑單，再由丁○○持向財政部
    臺北市國稅局松山分局（下稱國稅局松山分局）提出申報，
    使控盤公司之營業成本增加，營利所得減少，以此不正方法
    逃漏營利事業所得稅計38,220元，致生損害於丙○○及稅捐
    稽徵機關對於稅捐稽徵之正確性。
二、案經財政部臺灣省北區國稅局函請臺灣桃園地方法院檢察署
    檢察官偵查起訴。
    理  由
一、程序事項：
  (一)按「被告以外之人於審判外之言詞或書面陳述，除法律有規
    定者外，不得作為證據」，刑事訴訟法第159 條定有明文。
    關於證人丙○○、丁○○在臺灣桃園地方法院檢察署檢察事
    務官訊問時中所為之證述，均係被告甲○○以外之人於審判
    外所為之陳述，且公訴人未特予證明（自由證明）該等筆錄
    具有較可信之特別情況，是依上開規定，該等檢察事務官筆
    錄之記載，就證明構成犯罪之事實，固無證據能力。惟審酌
    證人丙○○、丁○○於檢察事務官訊問時之供述並非非法取
    得，且渠等業於本院審理中具結作證，經被告為交互詰問完
    畢，被告於訴訟上之程序權，已受保障，是證人丙○○、丁○○之前開供述，其瑕疵即經補正，而得作為被告於審判期
    日所為證言之補強。
  (二)再按被告以外之人於審判外之陳述，雖不符前4 條之規定，
    而經當事人於審判程序同意作為證據，法院審酌該言詞陳述
    或書面陳述作成時之情況，認為適當者，亦得為證據，當事
    人、代理人或辯護人於法院調查證據時，知有第159 條第1
    項不得為證據之情形，而未於言詞辯論終結前聲明異議者，
    視為有前項之同意。刑事訴訟法第159 條之5 定有明文。檢
    察官及被告於本院準備程序及審判程序均明確表示，其對於
    卷附財政部臺灣省北區國稅局違章案件罰緩繳款書、內政部
    警政署刑事警察局96年11月8 日刑鑑字第0960153854號函、
    內政部警政署刑事警察局96年12月28日刑鑑字第0960177541
    號函、收據、華南商業銀行和美分行97年2 月21日華美存字
    第097040號函、華南商業銀行信維分行97年2 月22日97華信
    維字第068 號函、內政部警政署刑事警察局97年4 月22日刑
    鑑字第0970036983號函、第一商業銀行竹溪分行97年2 月29
    日（97）一竹溪字第18號函、臺灣土地銀行樹林分行97年4
    月1 日樹存字第0970000083號函、法務部調查局97年7 月10
    日調科貳字第09700275810 號函、臺灣郵政股份有限公司97
    年2 月22日儲字第0970703683號函、彰化商業銀行臺北分行
    97年2 月22日彰臺北字第0970399 號函、第一商業銀行總行
    營業部97年2 月26日（96）一營密字第5 號、第一商業銀行
    鹽水分行97年3 月4 日一鹽水字第00033 號函、國泰世華商
    業銀行97年3 月4 日國世銀業控字第0970000446號函、華南
    商業銀行信維分行97年3 月3 日97華信維字第073 號函、臺
    新國際商業銀行97年2 月19日臺新作文字第9702207 號函、
    丙○○身分證影本、郭大順名片、綜合所得稅清單、郭大順
    口卡、營業稅稅籍資料查詢作業、營利事業登記基本資料查
    詢、內政部警政署刑事警察局96年1 月12日刑紋字第096000
    1855號鑑驗書、檢舉書、財政部臺灣省北區國稅局93年度綜
    合所得稅各類所得資料清單、財政部臺灣省北區國稅局93年
    度綜合所得稅BAN 給付清單、臺灣臺北監獄受刑人在監執行
    證明書、合約書、控盤公司93年度薪資表、財政部臺北市國
    稅局書函、財政部臺灣省北區國稅局臺北縣分局函各1 份等
    證據能力部分（見本院卷第32頁、第88頁、第106 頁、第10
    8 頁、第120 頁至第121 頁、第123 頁至第124 頁、第126
    頁至第135 頁、第139 頁至第148 頁、95年度交查字第665
    號卷第15頁至第16頁、第37頁至第52頁、第67頁、第78頁至
    第87頁、95年度偵字第22257 號卷第13頁至第16頁、第25頁
    、95年度他字第2168號卷第2 頁至第11頁），均同意援用，
    是就上開證據之證據能力部分，依刑事訴訟法第159 條之5
    之規定，上揭書證部分，應均具有證據能力。
二、訊據被告固不否認係控盤公司之負責人，惟矢口否認有何違
    反稅捐稽徵法之犯行，辯稱：伊是93年年底到94年4 月止控
    盤公司之負責人，伊是經由「郭大順」向范國政購買控盤公
    司，頂讓這家公司並沒有出錢，頂讓之前也沒有去清查這家
    公司之債務情形，報稅的資料都是「郭大順」去處理的，伊
    並不清楚，案發之後，伊有去找「郭大順」，「郭大順」說
    丙○○有領錢，並且有簽立收據，丙○○講的話並不實在，
    但是伊不知道「郭大順」的年籍資料，後來伊去調查才知道
    「郭大順」叫做乙○○云云。經查：
  (一)被告係控盤公司自93年底起至94年4 月間止之負責人（於94
    年2 月1 日始完成公司負責人變更登記），且控盤公司於申
    報93年度之營利事業所得稅時，申報丙○○於93年度向控盤
    公司支領薪資192,882 元，此為被告所不否認，亦有營利事
    業登記基本資料查詢、營業稅稅籍資料查詢作業、93年度營
    利事業所得稅結算網路申報書各1 份附卷可佐（見95年度偵
    字第22257 號卷第13頁至第16頁、95年度交查字第665 號卷
    第37頁至第52頁、第78頁至第87頁），此部分之事實，應堪
    認定。
  (二)據證人丙○○於檢察事務官及本院審理時證述：伊不認識在
    庭的被告，也沒有在控盤公司任職過，卷內的身分證影本是
    伊的，但是伊之前身分證有遺失過，收據上的簽名及指印不
    是伊的，93年1 月13日伊被羈押在臺北看守所，被羈押前並
    沒有在公司任職，只有偶而作雜工，薪資表上的印章是伊的
    ，但是伊沒有印象有交給別人過，在還沒有入監前曾提供身
    分證給永和1 家公司作為報稅之用，當時拿了1 萬元，有簽
    立1 張收據，但是不是本案的這張等語（見本院卷第78頁至
    第81頁、95年度偵字第22257 號卷第20頁至第21頁），並有
    檢舉書、財政部臺灣省北區國稅局93年度綜合所得稅各類所
    得資料清單、財政部臺灣省北區國稅局93年度綜合所得稅
    BAN 給付清單、臺灣臺北監獄受刑人在監執行證明書各1 份
    附卷可稽（見95年度他字第2168號卷第2 頁至第5 頁），觀
    諸證人丙○○與被告素不相識，當無虛偽陳述以誣陷被告之
    必要，是證人丙○○之證述，應具有相當之可信度，且參酌
    證人丙○○於93年3 月2 日即入監執行有期徒刑1 年6 月，
    是證人丙○○證述其於93年並未在控盤公司任職並領取薪資
    一情，應認屬實。再者，另被告雖辯稱：案發後伊有去找「
    郭大順」，「郭大順」有給伊1 張丙○○之簽收收據，丙○○所說的內容顯不實在云云，惟經本院將被告所提出之收據
    1 紙送鑑定之結果，均因收據上之原本紋線不清，簽名字跡
    有添筆、覆筆、遲滯、顫抖等不自然現象，而無法比對，此
    有內政部警政署刑事警察局96年11月8 日刑鑑字第09601538
    54號函、內政部警政署刑事警察局96年12月28日刑鑑字第09
    60177541號函、收據、內政部警政署刑事警察局97年4 月22
    日刑鑑字第0970036983號函、法務部調查局97年7 月10日調
    科貳字第09700275810 號函、內政部警政署刑事警察局96年
    1 月12日刑紋字第09600018 55 號鑑驗書各1 份附卷可稽（
    見本院卷第88頁、第106 頁至第109 頁、第126 頁、第139
    頁、95年度偵字第22257 號卷第25頁），此部分顯無法為有
    利於被告之認定。是控盤公司於申報93年度營利事業所得稅
    時，虛偽申報證人丙○○支領薪資計192,882 元，再向國稅
    局松山分局提出申報等情，應堪認定。
  (三)被告雖另辯稱：報稅的資料都是「郭大順」去處理的，伊不
    清楚云云。惟查：
    1.按「本件犯罪之主體為聯統公司，依稅捐稽徵法第47條之
      規定，為公司負責人之被告，係因轉嫁之原理而負擔刑責
      ，被告縱無故意，但如該犯罪主體聯統公司之行為，違反
      同法第41條之規定，被告仍應受處罰」，最高法院著有85
      年臺上字第528 號判決可資參照。
    2.證人丁○○於檢察事務官及本院審理時證述：伊係從事代
      客記帳的工作，伊曾經接受控盤公司郭先生及被告一起來
      要求變更負責人的委託，伊不知道郭先生的全名，辦理完
      負責人變更後，有處理過1 期的營業稅，被告當時有說要
      報稅的時候去找郭先生拿資料，郭先生有拿1 月份要申報
      的租金及員工薪水等資料給伊，薪資的部分是當時郭先生
      交給伊的資料，所有的薪資資料及員工的身分證資料、印
      文都是郭先生交給伊的，大部分報稅的資料郭先生都是用
      郵寄給伊等語（見本院卷第39頁至第44頁、第76頁至第77
      頁、95年度交查字第665 號卷第35頁至第36頁），本件控
      盤公司93年度之營利事業所得稅之申報雖係被告委託「郭
      大順」處理，惟被告並無法提出「郭大順」之年籍資料以
      供調查，且被告於本院審理時翻異供述，改稱「郭大順」
      應叫「乙○○」，然經本院依被告所提出乙○○之相關年
      籍資料傳訊證人乙○○到院，亦非被告所認識之「郭大順
      」，是被告空言辯稱：「郭大順」有告訴伊申報的資料是
      真的云云，顯無法為有利於被告之認定；再者，被告係於
      94年2 月1 日擔任控盤公司之負責人，被告於94年擔任控
      盤公司之負責人時，本即有義務申報控盤公司93年度之營
      利事業所得稅，依上開判決意旨所示，被告縱然不知證人
      丙○○於93年時是否有在控盤公司任職，惟依稅捐稽徵法
      第47條之規定，為公司負責人之被告，係因轉嫁之原理而
      負擔刑責，被告縱無故意，但如該犯罪主體控盤公司之行
      為，違反同法第41條之規定，被告仍應受處罰。
  (四)綜上所述，被告所辯，均不足採信。本件事證明確，被告犯
    行應堪認定。
三、按公司為法人，公司負責人為自然人，二者在法律上並非同
    一人格主體。公司負責人為公司之代表，其為公司所為行為
    ，應由公司負責。故公司負責人為公司以不正當方法逃漏稅
    捐，因納稅義務人為公司，其所觸犯稅捐稽徵法第41條之罪
    之犯罪或受罰主體，仍為公司，而非公司負責人，僅因公司
    於事實上無從擔負自由刑之責任，基於刑事政策上之考慮，
    同法第47條第1 款將納稅義務人之公司應處徒刑之規定，轉
    嫁於公司負責人。是公司負責人依該條款而適用徒刑之處罰
    ，乃屬代罰之性質，並非因其本身之犯罪而負行為責任，自
    無與他人有犯意聯絡、行為分擔，而成立共同正犯之可能。
    最高法院著有92年臺上字第4025號、89年臺非字第268 號判
    決可資參照。核被告所為，係犯稅捐稽徵法第47條第1 款、
    第41條之公司負責人以不正當方法逃漏稅捐罪。被告利用不
    知情會計師事務所人員申報控盤公司93年間營利事業所得稅
    結算申報，為間接正犯。爰審酌被告逃漏之稅捐金額、對於
    國家稅捐課徵之公平性及告訴人丙○○所生之危害，犯後否
    認犯行，態度不佳，惟已繳納罰款等一切情狀，量處如主文
    所示之刑。再中華民國96年罪犯減刑條例業於96年7 月16日
    施行，本件被告之犯罪時間係在96年4 月24日以前，合於該
    條例第2 條第1 項第3 款規定，應依該規定減輕刑期二分之
    一；又被告行為時之刑法第41條第1 項前段規定：「犯最重
    本刑為5 年以下有期徒刑以下之刑之罪，而受6 個月以下有
    期徒刑或拘役之宣告，因身體、教育、職業、家庭之關係或
    其他正當事由，執行顯有困難者，得以1 元以上3 元以下折
    算1 日，易科罰金。」被告行為時之易科罰金折算標準，依
    修正前罰金罰鍰提高標準條例第2 條前段（現已刪除）規定
    ，係就其原定數額提高為100 倍折算1 日，則本件被告行為
    時之易科罰金折算標準，應以銀元300 元折算1 日，經折算
    為新臺幣後，應以新臺幣900 元折算為1 日。惟修正後之刑
    法第41條第1 項前段規定：「犯最重本刑為5 年以下有期徒
    刑以下之刑之罪，而受6 個月以下有期徒刑或拘役之宣告者
    ，得以新臺幣1,000 元、2,000 元或3,000 元折算1 日，易
    科罰金。」依修正後之刑法第2 條第1 項規定比較修正前後
    易科罰金折算標準，以舊法較有利被告，參照最高法院95年
    第8 次刑事庭會議決議，自應適用行為時法（即舊法）定其
    折算標準，依此，另諭知易科罰金之折算標準如主文所示，
    以示懲儆。末按刑法第74條緩刑之規定固亦於94年2 月2 日
    修正，並於95年7 月1 日施行。惟按犯罪在新法施行前，新
    法施行後，緩刑之宣告，應適用新法第74條之規定（最高法
    院95年度第8 次刑事庭會議決議參照），本件被告未曾受有
    期徒刑以上刑之宣告，有臺灣高等法院被告前案紀錄表1份
    在卷可稽，其因一時失慮，致罹刑章，經此偵審程序及刑之
    宣告，當知所警惕，信無再犯之虞，被告於案發後，雖否認
    犯行，惟被告業已繳清罰緩，此有財政部臺灣省北區國稅局
    違章案件罰款繳款書1 份附卷可稽（見本院卷第32頁），本
    院認所宣告之刑以暫不執行為適當，爰依修正後刑法第74條
    第1 項第1 款規定，併予宣告緩刑2 年以啟自新。
據上論斷，依刑事訴訟法第299 條第1 項前段，稅捐稽徵法第47
條第1 款、第41條，修正後刑法第2 條第1 項、第11條前段、第
74條第1 項第1 款、修正前刑法第41條第1 項前段，修正前罰金
罰鍰提高標準條例第2 條，中華民國96年罪犯減刑條例第2 條第
1 項第3 款、第7 條，判決如主文。
本件經檢察官蔡正雄到庭執行職務。
中    華    民    國    97    年    8    月    25     日
                  刑事第四庭  審判長法  官  黃斯偉
                                    法  官  陳可薇
                                    法  官  張淑華
以上正本證明與原本無異。
如不服本判決，應於送達後10日內，向本院提出上訴狀。
                                    書記官  鄭嘉惠
中    華    民    國    97    年    8     月    25    日
稅捐稽徵法第47條
本法關於納稅義務人、扣繳義務人及代徵人應處徒刑之規定，於
下列之人適用之：
一、公司法規定之公司負責人。
二、民法或其他法律規定對外代表法人之董事或理事。
三、商業登記法規定之商業負責人。
四、其他非法人團體之代表人或管理人。
稅捐稽徵法第41條 (逃漏稅捐之處罰)
納稅義務人以詐術或其他不正當方法逃漏稅捐者，處5 年以下有
期徒刑、拘役或科或併科新臺幣6 萬元以下罰金。


司法院資訊處製作；財團法人民間司法改革基金會備份。
